臺灣板橋地方法院刑事判決　　　　　　100年度交易字第988號
公　訴　人　臺灣板橋地方法院檢察署檢察官
被　　　告　房鑫宏
上列被告因過失傷害案件，經檢察官提起公訴（100 年度調偵字
第2168號），本院判決如下：
    主  文
房鑫宏從事業務之人，因業務上之過失傷害人，處有期徒刑參月
，如易科罰金，以新臺幣壹仟元折算壹日。
    事  實
一、房鑫宏係計程車司機，為從事駕駛業務之人，於民國99年10
    月12日上午9 時50分許，駕駛車牌號碼6B-383號營業小客車
    ，沿臺北縣板橋市（現改制為新北市板橋區，下同）文化路
    一段往土城方向行駛，行經臺北縣板橋市○○路○段307 巷
    口時，本應注意汽車超車時，應顯示左方向燈並於前車左側
    保持半公尺以上之間隔超過，行至安全距離後，再顯示右方
    向燈駛入原行路線，而依當時情形，天候晴、日間自然光線
    、路面乾燥無缺陷、無障礙物、視距良好，並無不能注意之
    情事，竟疏未注意，適有吳嘉偉騎乘車號003-EPS 號重型機
    車，沿同路段、同方向行駛於其右前方，因房鑫宏於超車時
    未保持安全間隔，其右側後照鏡、後車門與吳嘉偉上開機車
    之左側車身發生擦撞，致吳嘉偉人車倒地，因而受有雙膝、
    雙踝、右足、左肘、右前臂、右手多雙併挫傷及頭部創傷等
    傷害。嗣房鑫宏於肇事後留在現場，於有偵查犯罪職權之機
    關或公務員僅知悉犯罪事實，尚不知犯罪人為何人前，即向
    前來現場處理之員警坦承肇事而接受裁判。
二、案經吳嘉偉告訴新北市政府警察局海山分局移送臺灣板橋地
    方法院檢察署檢察官偵查起訴。
    理  由
一、按被告以外之人於審判外之言詞或書面陳述，除法律有規定
    者外，不得作為證據，刑事訴訟法第159 條第1 項定有明文
    ；又被告以外之人於審判外之陳述，雖不符前4 條之規定，
    而經當事人於審判程序同意作為證據，法院審酌該言詞陳述
    或書面陳述作成時之情況，認為適當者，亦得為證據，同法
    第159 條之5 第1 項規定甚明。經查：本件被告及檢察官於
    本院審理時，對於本判決以下所引證據（含供述及非供述證
    據）之證據能力均表示不爭執，復未於言詞辯論終結前，對
    前開證據之證據能力提出異議，本院審酌前揭證據作成之情
    況，亦無違法或不當之處，揆諸前揭規定，上開證據自均有
    證據能力無疑，合先敘明。
二、訊據被告於本院審理中固坦承有於上揭時、地駕車與告訴人
    吳嘉偉上揭機車發生擦撞，惟矢口否認涉有過失傷害犯行，
    辯稱：我們是同方向，他超速還有蛇行，他撞我的後車門的
    手把，然後滑行我的前面摔倒，是他自己倒地的，才因而擦
    傷的。當時我是看前面，然後他從後面撞我，我沒有辦法看
    到後面，我看到的時候，他已經倒地了，我覺得發生車禍的
    話，應該是雙方都有錯，但是我覺得錯不在於我，因為我是
    大車，如果他不要超速跟蛇行的話，就不會撞到我。他是很
    快的速度從我的後車門手把撞下去之後，才滑行到前面，但
    是我手把被他撞壞掉，他的摩托車都沒有事情云云。
三、經查：
（一）被告係以駕駛營小客車為業，於99年10月12日上午9 時50
      分許，駕駛上開營小客車，沿臺北縣板橋市○○路○段往
      土城方向行駛，行經臺北縣板橋市○○路○段307 巷口時
      ，與沿同路段、同方向由告訴人騎乘之上開機車發生擦撞
      之事實，業據證人即告訴人於警詢及偵查中證述明確（10
      0 年度偵字第9800號卷第7 至10、33、34、46頁），並有
      道路交通事故調查報告表（一）、（二）、道路交通事故
      現場圖各1 份、道路交通事故照片18張（同上偵卷第18至
      26頁）在卷可參，並為被告於本院準備程序中所不爭執（
      本院卷第19頁反面、20頁），應堪信為實情。又告訴人因
      上開車禍受有雙膝、雙踝、右足、左肘、右前臂、右手多
      雙併挫傷及頭部創傷等傷害之事實，亦有亞東紀念醫院99
      年10月12日診字第0990325777號診斷證明書1 紙（同上偵
      卷第10-1頁）在卷可參，亦堪信為真實。是本案爭點應在
      於被告就上開車禍之發生，是否有超車時未保持安全間隔
      之過失？
（二）被告就上開爭點雖以前詞置辯，惟查：證人即告訴人於警
      詢中證稱：我駕駛重機車直行於文化路一段中間第二車道
      靠右（北市華江橋往土城）至事故地點時，當時對方由我
      左後方超車（同向同車道），我才發現對方，當時我發現
      對方超車時已經貼我車身很近，然後對方持續往我方向靠
      近時，剛開始是右側後照鏡先碰撞我方左側前方龍頭，之
      後對方整個右側車身就整個擦撞上我的左側車身，導致我
      反應不及倒地撞擊地面受傷，對方當時撞擊我二次等語（
      同上偵卷第8 頁）；於偵查中證稱：我是騎在中間的車道
      ，往土城方向，因為那時右邊是公車停靠站，我發現被告
      的車輛是在我的左後方，但我察覺時已經來不及閃避，被
      告的車輛與我是在同一車道，我左側車身被被告右側車身
      撞到，總共被撞倒2 次，第1 次被撞到時我還能設法保持
      平衡，第2 次被撞到時我就摔出去了。當時時速只有50，
      沒有與其他人飆車，我一直騎在中間車道，沒有騎在慢車
      道，也沒有左右閃車等語（同上偵卷第33、34頁）；於本
      院審理中證稱：當時我騎在中間車道，我發現被告時，他
      是在我的左後方，他的車頭已經逼近我的車尾，我用眼角
      餘光有看到。我是機車左側遭到擦撞，當時他的右側車身
      整個貼在我的機車左側，我不知道是那個撞擊點等語（本
      院卷第32頁反面），觀諸告訴人所為歷次證述之內容，均
      互核一致，且告訴人所稱之機車行駛車道、擦撞位置亦與
      卷附之道路交通事故照片18張（同上偵卷第18至26頁）所
      攝得之現場及車損情形一致，應堪採信。至被告雖辯稱：
      係因告訴人超速及蛇行，致告訴人之機車自後方撞擊伊之
      營小客車云云，然其於警詢中一度陳稱：當我直行至事故
      地點時，對方當時與我同向同車道且直行於我右前方向，
      事發前，對方因要閃避一輛不知名機車而忽然往左側方向
      偏閃靠向我的右側，我因而閃避不及右側車身的後車門與
      對方左側把手碰撞云云（同上偵卷第12頁），則被告就案
      發時其與告訴人上開機車之相對位置，究係何者在前、何
      者在後，其先後供述已有不一，復參以證人即海山分局交
      通分隊警員洪佳豪於審理中亦證稱：我到場時，有向被告
      詢問車禍發生情形，被告當時稱告訴人與其同向車道，告
      訴人在被告右前方，告訴人忽然往左邊靠過來，被告閃避
      不及，右側車身與告訴人左側車身發生擦撞等語（本院卷
      第35頁反面），是以被告於案發後第一時間及初次警詢時
      既曾向警員表示告訴人車輛直行於其右前方等語，而以該
      項供述，具有記憶較為鮮明、未經粉飾等特徵，可信度較
      高，應較堪採信。按汽車超車時應顯示左方向燈並於前車
      左側保持半公尺以上之間隔超過，行至安全距離後，再顯
      示右方向燈駛入原行路線，道路交通安全規則第101 條第
      1 項第5 款定有明文，準此，本件車禍發生時，被告上揭
      營小客車之位置既位於告訴人上開機車之左後方，嗣該營
      小客車之右側與上開機車之左側車身發生擦撞，則被告顯
      有超車未保持安全間隔之過失，堪以認定，新北市政府車
      輛行車事故鑑定委員會亦為相同之認定，有該鑑定委員會
      100 年6 月15日新北車鑑字第1000687 號鑑定意見書1 份
      （同上偵卷第41、42頁）在卷可考。
（三）再被告就上開爭點雖聲請傳喚證人林澤榮到庭作證，惟證
      人林澤榮於本院審理中證稱：我是在那邊工作，但是被告
      與告訴人的車子何時碰撞到，我不知道，我只知道當時有
      車禍。當時我有對告訴人父親說車子撞到是小事情，但是
      告訴人的父親很兇，叫我不要亂講。他們碰到後，我也不
      看，因為跟我沒有關係等語（本院卷第34頁反面、35頁）
      ，堪認證人林澤榮並未目睹本案車禍發生經過，尚無足以
      其上開證言作為認定有利於被告事實之證據，附此敘明。
（四）綜上，被告就本案車禍之發生確有過失，又其過失與告訴
      人所受上開傷害間顯有相當因果關係。本件事證明確，被
      告過失傷害犯行，堪予認定，自應依法論科。
四、查被告以駕駛營小客車為業，為從事駕駛業務之人，其疏未
    注意，駕車肇事致告訴人受有傷害，是核被告所為，係犯刑
    法第284 條第2 項前段之業務過失傷害罪。又被告肇事後，
    於警方到場尚未知悉何人肇事前，向有偵查機關權限之員警
    自首，承認其肇事而願接受裁判一情，有新北市政府警察局
    海山分局道路交通事故肇事人自首情形紀錄表1 紙在卷可稽
    ，嗣並接受裁判，符合自首之規定，應依刑法第62條前段之
    規定減輕其刑。爰審酌被告為從事駕駛業務之人，本應謹慎
    注意遵守交通規則，以維其他參與道路交通者之安全，竟疏
    未注意而肇生本件車禍，致告訴人受有上開傷害，其行為尚
    非足取，兼衡其過失程度、告訴人所受傷勢、犯後態度及尚
    未與告訴人達成和解等一切情狀，量處如主文所示之刑，並
    諭知易科罰金之折算標準，以示懲儆。
據上論斷，應依刑事訴訟法第299 條第1 項前段，刑法第284 條
第2 項前段、第62條前段、第41條第1 項前段，刑法施行法第1
條之1 第1 項、第2 項前段，判決如主文。
本案經檢察官王乙軒到庭執行職務。
中    華    民    國   100    年    12    月    22    日
                  刑事第九庭    法  官  張誌洋
以上正本證明與原本無異
如不服本判決應於送達後10日內向本院提出上訴狀
                                書記官  張桐嘉
中    華    民    國   100    年    12    月    22    日
附錄本案論罪科刑法條全文：
中華民國刑法第284條
（過失傷害罪）
因過失傷害人者，處 6 月以下有期徒刑、拘役或 5 百元以下罰
金，致重傷者，處 1 年以下有期徒刑、拘役或 5 百元以下罰金
。
從事業務之人，因業務上之過失傷害人者，處 1 年以下有期徒
刑、拘役或 1 千元以下罰金，致重傷者，處 3 年以下有期徒刑
、拘役或 2 千元以下罰金。